【裁判字號】    98,交聲更,43
【裁判日期】    990711
【裁判案由】    違反道路交通管理處罰條例聲明異議
【裁判全文】
臺灣桃園地方法院交通事件裁定        98年度交聲更字第43號
原處分機關  交通部公路總局嘉義區監理站
異  議  人
即受處分人  甲○○
上列異議人即受處分人因違反道路交通管理處罰條例案件，對於
交通部公路總局嘉義區監理站民國97年11月28日所為之處分（原
處分案號：新監裁違字第裁73-AEX129514號），聲明異議，經本
院於98年5 月27日以98年度交聲字第755 號裁定後，異議人不服
提起抗告，經臺灣高等法院於98年9 月14 日以98年度交抗字第1
648號將原裁定撤銷發回本院，本院裁定如下：
    主  文
原處分撤銷。
甲○○不罰。
    理  由
一、原處分意旨略以：異議人即受處分人甲○○於民國97年10月
    5 日晚間9 時30分許，騎乘車號ZZE-703 號輕型機車沿台北
    市○○○路北向車道行駛，於右轉民權西路東向車道後，闖
    越設置於民權西路上之紅燈號誌，而為台北市政府警察局大
    同分局民生西路派出所執勤員警舉發，續經原處分機關認定
    異議人違規行為明確，依道路交通管理處罰條例第53條第1
    項及第63條之規定，於97年11月28日以新監裁違字第73-AEX
    129514號裁決處分裁處異議人罰鍰新臺幣（下同）1,800 元
    ，並記違規點數3 點。
二、異議意旨略以：我當時係沿著延平北路北向車道之右岔引道
    右轉進入民權西路之東向車道，當時延平北路是綠燈號誌，
    另一紅燈號誌係設在民權西路上，我認為該紅燈號誌係規範
    民權西路上之駕駛人，非規範由延平北路經右轉引道進入民
    權西路之駕駛人，因此我應無闖越紅燈號誌之行為等語，資
    為抗辯。
三、按法院受理交通事件，準用刑事訴訟法之規定，道路交通管
    理處罰條例第89條前段定有明文。又按犯罪事實所憑之證據
    ，雖不以直接證據為限，間接證據亦包括在內，然而無論直
    接證據或間接證據，其為訴訟上之證明，須於通常一般之人
    均不致有所懷疑，而得確信其為真實之程度者，始得據為有
    罪之認定，倘其證明尚未達到此一程度，而有合理之懷疑存
    在，無從使事實審法院得出有罪之確信時，即應由法院諭知
    被告無罪之判決，此有最高法院76年台上第4986號判例可資
    參照。從而，法院於審理受處分人違反道路交通管理處罰條
    例案件，當踐行調查證據程序完畢後為事實之認定時，如就
    原處分機關所認定之違規事實仍有合理之懷疑，而無法確信
    受處分人確有該當於道路交通管理處罰條例各該處罰條文之
    要件事實時，此際即應依訴訟上之待證事實「倘有懷疑，則
    從被告之利益作解釋」之證據法則，作對受處分人有利之認
    定。
四、本件異議人就於上揭時間駕駛上揭輕型機車，沿台北市○○
    ○路北向車道行駛，途經民權西路之交岔路口前，自延平北
    路上右岔引道右轉欲進入民權西路，旋在民權西路之東向車
    道上為員警攔停舉發闖越設於民權西路上之紅燈號誌等情，
    並不否認，且經證人及舉發員警李栩字到庭證述明確，並有
    舉發通知單1 紙所載可證。然異議人以前詞置辯，是本件爭
    點在於，異議人當時自延平北路上之右岔引道右轉進入民權
    西路時，是否應受該設於橫向之民權西路上交通號誌之規範
    ，及延平北路之交通使用者，是否得明確瞭解並掌握設於民
    權西路上交通號誌。經查，依異議人及舉發員警李栩字所提
    現場照片所示，該延平北路引道係向右岔入民權西路之東向
    車道，於該引道末端地面劃有停止線，該停止線之右端與人
    行道臨接處則設有一八角形之「停車再開」標誌。民權西路
    與延平北路交岔路口之東側，則設有二處同燈號之燈光管制
    號誌，一設於民權西路與延平北路交岔路口上，另一則設於
    上開延平北路右岔引道末端地面停止線再向前約5 公尺左右
    之民權西路上，二處交通號誌方向均直接面對民權西路，與
    延平北路有角度上之落差，亦即延平北路之交通使用者無法
    從引道右轉彎前，即對該號誌作出反應（見本院卷98年度交
    聲字第755 號卷第17頁下方照片），而需行至右轉引道接民
    權西路停止線前，始得瞭解上開二處交通號誌為何（見本院
    卷第11頁上方照片）。是不得僅因該號誌設於民權西路上，
    逕認所有直行或由引道轉彎進入民權西路之車輛均需依該號
    誌行駛，多岔路口時尚須考慮該號誌設置之方向與角度，有
    否誤導交通使用人或規範不明確之情形。再者，前開號誌規
    範不明確之情形，業經臺北市交通管制工程處於97年12月11
    日以北市交工設字第09735189900 號函，決定於上開路段增
    設一組三色號誌，並副請臺北市警察局大同分局於該號誌設
    置完畢前，暫停前往該地點取締違規（見本卷98年度交聲更
    字第43號第16頁），並有設置後照片1 張在卷可證（見本院
    卷98年度交聲字第755 號卷第13頁下方照片）。足認原本舊
    有號誌並不足以明確規範欲由延平北路依引道右轉民權西路
    之道路使用者乙節，甚為明確。
五、綜上所述，本案中員警未考量延平北路之交通使用者得否於
    由引道進入民權西路時，提前注意規範號誌為何，及設置於
    民權西路之舊有號誌設置之角度及方向，是否確係規範由延
    平北路右轉民權西路者，逕認異議人於前開時間行經上開路
    段有「闖紅燈」之違規事實，難認合法，從而，認異議人之
    異議為有理由，爰依法撤銷原處分，並另為異議人不罰之諭
    知。
據上論斷，應依道路交通案件處理辦法第20條前段，裁定如主文
。
中    華    民    國    99    年    7     月    11    日
                  交通法庭    法  官  黃裕民
以上正本證明與原本無異。
如不服本裁定，應於裁定送達後5 日內向本院提出抗告狀（應附
繕本）。
                              書記官  劉家蕙
中    華    民    國    99    年    7     月    20    日

司法院資訊處製作；財團法人民間司法改革基金會備份。
